臺灣士林地方法院行政訴訟判決　
111年度交字第155號
原      告  黃子勳  

被      告  臺北市交通事件裁決所

代  表  人  蘇福智  
訴訟代理人  黃郁軒
上列當事人間交通裁決事件，原告不服被告民國111年4月6日北
市裁催字第22-A01ZJ7045號裁決，提起行政訴訟，本院判決如下
：
    主  文
原告之訴駁回。
訴訟費用新臺幣參佰元由原告負擔。
    事實及理由
一、程序事項：本件係因原告不服被告民國111 年4月6日北市裁
    催字第22-A01ZJ7045號違反道路交通管理事件裁決書（下稱
    稱原處分），裁處罰鍰新臺幣（下同）3,000元，吊扣駕駛
    執照1 個月，並應參加道路交通安全講習，經核屬行政訴訟
    法第237條之1第1項第1款規定之交通裁決事件，爰依同法第
    237條之7規定，不經言詞辯論，逕為判決。
二、爭訟概要：原告駕駛訴外人海納川精密工業股份有限公司所
    有BFM-3189號自用小客車（下稱系爭車輛）於110 年11月11
    日18時20分許，在臺北市北投區公館路處，因「汽車駕駛人
    駕駛汽車肇事，無人受傷或死亡而未依規定處置逃逸」之違
    規事實，經臺北市政府警察局北投分局（下稱舉發機關）員
    警製單舉發，有掌電字第A01ZJ7045號舉發違反道路交通管
    理事件通知單可稽（下稱系爭舉發通知單，見本院卷第42頁
    ），嗣經被告以原告有前揭違規事實，而依道路交通管理處
    罰條例第62條第1項規定，以原處分對原告為裁罰，原告於1
    11年5月5日提起本件行政訴訟。
三、原告主張：
　　伊與訴外人蔡育林（下稱訴外人）所駕駛之BKH-2927號車（
    下稱訴外人車輛）是雙方碰撞，且現場等紅燈車輛壅擠，綠
    燈亮起後不想停下急著離開，伊向訴外人告知伊車輛受損比
    較嚴重，各自處理，訴外人也有回應，就離開現場，伊未留
    下來的理由係伊認為伊並非撞擊訴外人車輛，屬於雙方碰撞
    ，不能稱是伊撞擊訴外人車輛，且已知會訴外人亦獲回應，
    但在交通隊製作筆錄時，警員一直認為伊是肇事車，而偏袒
    訴外人，甚至稱：「人家為什麼要打電話給你」，伊認為依
    據交通隊筆錄即為裁決而不做詳查，有失公正等語。並聲明
    ：原處分撤銷。
四、被告答辯：
　㈠據舉發機關查復略以：依道路交通事故處理辦法第3條第1項
    第4、5款及道路交通管理處罰條例第62 條第1項規定。經查
    本案係110年11月11日18時20分，在臺北市公舘路與北投路1
    段口發生之交通事故，系爭車輛沿公舘路(南往北方向)行駛
    第1車道至肇事處時，其右側車身與沿同路同向行駛第2車道
    之BKH-2927號車輛(即訴外人車輛)左側車身發生碰撞而肇事
    ，肇事後系爭車輛駕駛人均未下車，且未經過對方同意，亦
    未停留現場報警處理即駛離現場，舉發機關交通分隊依據道
    路交通事故現場圖、補充資料表、調查紀錄表及訴外人車輛
    之行車影像紀錄器畫面等相關資料，據以審酌判斷，認定違
    規屬實，爰依上述交通法令規定製單舉發，尚無違誤。
　㈡按相關交通違規行政訴訟法院裁判見解略以：「…處罰條例第
    62條第1項規定，乃課予駕駛人肇事後為適當處置義務，其
    立法目的在於保存肇事現場相關證據，俾日後釐清肇事責任
    歸屬。是汽車駕駛人駕駛汽車發生交通事故，其無人傷亡且
    車輛尚能行駛者，不論其責任之歸屬為何，應先標繪車輛位
    置及現場痕跡證據後，將車輛移置不妨礙交通之處所，且除
    非當事人間當場自行和解者外，應通知警察機關。蓋如駕駛
    人於肇事後，隨即駕車逃離現場，不僅使肇事責任認定困難
    ，更可能使被害人求償無門。因此，如駕駛人對於其駕車發
    生交通事故之事實已有認識，進而決意擅自駛離現場，即符
    合處罰條例第62條第1項規定，應予處罰…。(本院107年交字
    第361號行政訴訟判決意旨參照)」。經檢視原告之調查紀錄
    表略以：「我於上述時間駕駛自小客BFM-3189號由南向北行
    駛公舘路…，右邊一台汽車是要前往同一方向，但我沒有向
    右或向左偏，我仍與那台汽車發生擦撞…，對方有開窗戶跟
    我對話，我跟他說我的車損比較嚴重，說要各自處理，對方
    質疑，但剛好綠燈，我就直接開走，沒有經過對方同意。」
    該調查紀錄表業經原告簽名確認無誤，系爭車輛肇事逃逸行
    為甚為明確。經查本案適有訴外人車輛提供之行車影像紀錄
    器畫面，檢視該畫面顯示，系爭車輛與訴外人車輛發生碰撞
    後，系爭車輛駕駛人雖有對話，惟均未下車，且未經過對方
    同意，亦未停留現場報警處理即駛離現場，與原告調查紀錄
    表陳述內容相符。
　㈢本案複查行車紀錄器(影像名稱：影像影像時間：00：00：00
    至00：00：04 )明顯可聞撞擊聲響，後畫面見號誌為綠燈，
    原告與對造（即訴外人）對話如下：「事故對造：為何從旁
    邊切出來?原告：我的受傷，你沒有受傷啦，我前面受傷啦
    。事故對造：我沒有嗎?原告：沒有啦，你受傷不多啦。」
    ，後事故對造尚來不及表示意見時見系爭車輛加速往前駛離
    ，並未留下聯絡資訊。又依臺北市政府警察局交通警察大隊
    道路交通事故初步分析研判表內容如下：⒈A車(即系爭車輛)
    ：駕車肇事，無人受傷或死亡而未依規定處置逃逸。⒉B車(
    即訴外人車輛)：向左變換行向未注意其他車輛、肇事後，
    未先標繪車輛位置，移動車輛。本件原告若堅稱自己無過失
    而對舉發機關事故分析存有疑義，應依法定程序（例如申請
    行車事故鑑定）反駁該事故初步分析之有效性，並獲致「原
    告無肇事責任」之法律效果，始得推翻舉發機關就事故初步
    分析之研判依據。
　㈣原告駕駛系爭車輛肇事後未依道路交通事故處理辦法第3條第
    1項規定處置，而違反行政法上義務之行為非出於故意或過
    失者，不予處罰，為行政罰法第7條第1項所明定，對於違反
    行政法上義務之處罰，以行為人有可非難性及可歸責為前提
    ，即行為人主觀上有故意或過失，始予處罰。準此，違反行
    政法上義務之行為，雖非出於故意，而係出於過失，仍應予
    以處罰。原告主張無留置現場理由等情，查上開影片可聞明
    顯擦撞聲響，且原告並未下車查看，僅與對造描述車損狀況
    隨即駕駛系爭車輛逃逸，未遵守道路交通事故處理辦法第3
    條第1項規定之義務。查道路交通管理處罰條例第62條第1項
    規定，係課予駕駛人肇事後為適當處置之義務，立法目的在
    於保存肇事現場相關證據，俾日後釐清肇事責任歸屬，肇事
    駕駛人應視現場具體情形，依上開規定為必要處置。而於無
    人傷亡且車輛尚能行駛之情形，無論肇事責任誰屬，均有義
    務停留肇事現場，縱未立刻與對造當事人會晤，亦應採取必
    要措施，並即向警察機關報告，以維己身及對造權益，並釐
    清肇事責任。綜上，被告實難以原告前開情詞，據以撤銷原
    處分等語。並聲明：原告之訴駁回。
五、本院之判斷：
　㈠按「汽車駕駛人駕駛汽車肇事，無人受傷或死亡而未依規定
    處置者，處新臺幣一千元以上三千元以下罰鍰；逃逸者，並
    吊扣其駕駛執照一個月至三個月。」道路交通管理處罰條例
    第62條第1項定有明文。又按「發生道路交通事故，駕駛人
    或肇事人應先為下列處置：…四、不得任意移動肇事車輛及
    現場痕跡證據。但無人傷亡且車輛尚能行駛，或有人受傷且
    當事人均同意移置車輛時，應先標繪車輛位置及現場痕跡證
    據後，將車輛移置不妨礙交通之處所。五、通知警察機關。
    但無人受傷或死亡且當事人當場自行和解者，不在此限。」
    ，道路交通事故處理辦法第3條第4款、第5款亦有明定。
　㈡次按道路交通管理處罰條例第62條第1項規定所稱「依規定處
    置」，係指道路交通事故處理辦法第3 條所示：「發生道路
    交通事故，駕駛人或肇事人應先為下列處置：一、事故地點
    在車道或路肩者，應在適當距離處豎立車輛故障標誌或其他
    明顯警告設施，事故現場排除後應即撤除。二、有受傷者，
    應迅予救護，並儘速通知消防機關。三、發生火災者，應迅
    予撲救，防止災情擴大，並儘速通知消防機關。四、不得任
    意移動肇事車輛及現場痕跡證據。但無人傷亡且車輛尚能行
    駛，或有人受傷且當事人均同意移置車輛時，應先標繪車輛
    位置及現場痕跡證據後，將車輛移置不妨礙交通之處所。五
    、通知警察機關。但無人受傷或死亡且當事人當場自行和解
    者，不在此限」，而道路交通管理處罰條例第62條第1項課
    予駕駛人肇事後為適當處置義務，立法目的在於保存肇事現
    場相關證據，俾日後釐清肇事責任歸屬，是肇事駕駛人應視
    現場具體情形，依上開規定為必要處置。而於無人傷亡且車
    輛尚能行駛之情形，無論肇事責任誰屬，均有義務停留肇事
    現場，縱未立刻與對造當事人會晤，亦應採取必要措施，並
    即向警察機關報告，以維己身及對造權益，並釐清肇事責任
    。況肇事後第一時間保存現場相關證據，乃掌握判斷事故責
    任歸屬之關鍵時刻，惟有雙方肇事當事人克盡此一義務之履
    行，始能杜絕肇事逃逸之歪風，萬不可單憑肇事人一方認定
    其無任何交通事故之可歸責事由，抑或以他方當事人並未留
    待現場處置為由，即免除自身之現場處置義務。至所謂「逃
    逸」者，則並不限於汽車駕駛人於肇事後未做任何察看即行
    離去之行為，凡汽車駕駛人於肇事後，未經他造當事人同意
    逕行離開肇事現場，亦未留下聯絡資料、方式，致使他造當
    事人或有關單位難以尋求賠償、追究責任者，均屬逃逸。至
    於肇事雙方責任如何、損害是否嚴重、有無下車察看等情，
    並非所問。
　㈢經本院當庭勘驗採證光碟影片，其結果如下：
　　⒈檔案名稱：影像(2)。影片上顯示：「2021/11/11 18：21
      ：26」，於時間18：21：26～18：21：47，可見該路段於
      訴外人車輛之行向為2線車道(應為雙向各2線車道)，於接
      近路口處，外側車道與內側車道間設有白色一實一虛之單
      邊禁止變換車道線（內側車道為禁止變換車道，且應係左
      轉彎車道），前方路口係設有燈光管制號誌，且顯示為圓
      形紅燈，並設有「↑公館路」「←北投路一段  西安街二段
      →」之標誌，訴外人車輛行駛於外側車道停等紅燈，前方
      亦同有其他汽機車停等紅燈，該時段之車輛甚為壅擠。於
      時間18：21：48～18：22：00，前方燈光管制號誌轉為圓
      形綠燈，訴外人車輛向前行駛，系爭車輛行駛於內側車道
      ，並超越訴外人車輛，復訴外人車輛於外側車道加速，超
      越系爭車輛，車身並稍向左側內側車道偏移行駛，嗣其左
      側部分車身則位於單邊禁止變換車道線上。18：22：01～1
      8：22：05，訴外人車輛約行駛至路口範圍內繪設之行人
      穿越道線時，訴外人車輛產生晃動，並聽見明顯碰撞，可
      聽見車輛內傳出「幹」。影片結束。
　　⒉檔案名稱：影像。影片上顯示「2021/11/11 18：21：56」
      ，(此段影片為上開影片之接續畫面)。於時間18：22：01
      ～18：22：05，訴外人車輛於外側車道向左側內側車道偏
      移行駛，約行駛至路口範圍內繪設之行人穿越道線時，訴
      外人車輛產生晃動，並聽見明顯碰撞，可聽見車輛內傳出
      「幹」。18：22：05～18：22：24，可聽見有二人對話（
      應為訴外人及原告），對話如下：「訴外人：你怎麼從旁
      邊切過來（台語）。原告：走啦走啦走啦走啦。訴外人：
      什麼走。原告：我的受傷你沒有受傷啦，我前面受傷啦。
      訴外人：我沒有嗎。原告：你沒有啦，我前面受傷更多啦
      。18：22：25～18：22：28，系爭車輛隨即向前直行駛離
      ，訴外人發出「幹」，至系爭車輛往前駛離時，上開時間
      之路口號誌燈皆為綠燈，且可見內側車道車輛均為左轉行
      駛，而外側車道車輛均為直行，嗣影片結束。
　　⒊前開影片拍攝影像連續一致，場景、光彩、色澤均屬常態
      自然呈現，而無任何不協調一致之處。
　㈣依前揭勘驗結果，足認原告於110年11月11日18時20分許，駕
    駛系爭車輛行經臺北市北投區公館路與北投路一段交岔路口
    時，與訴外人車輛之左側車身發生碰撞，碰撞時發出明顯聲
    響，訴外人車輛並有明顯晃動，且訴外人車輛之左側車身亦
    因該事故而受損，而原告與訴外人雖於碰撞發生後進行對話
    ，惟原告並未下車進行後續處理，亦未與訴外人達成和解且
    亦未留待現場進行必要處置後，即逕自駕駛系爭車輛離去，
    此亦有舉發機關所製作原告與訴外人之調查紀錄表、車輛受
    損照片、道路交通事故補充資料表、交通事故初步分析研判
    表、道路交通事故現場圖可稽(見本院卷第52、56、58、60
    、62、65、66頁)，互核後亦屬相符。足認原告駕駛系爭車
    輛於前揭時、地，確有「汽車駕駛人駕駛汽車肇事，無人受
    傷或死亡而未依規定處置逃逸」之違規事實，應堪認定。
　㈤原告主張當時係與訴外人車輛兩車碰撞，非伊撞擊訴外人車
    輛，且伊向訴外人表明系爭車輛受損比較嚴重，故各自處理
    ，訴外人亦有回應，伊即離去，若僅以交通隊筆錄即認定伊
    違規，顯有不公云云。經查：
　　⒈然依道路交通事故處理辦法第2條第1款之規定，所謂道路
      交通事故係指車輛在道路上行駛，致有人受傷或死亡，或
      致車輛、財物損壞之事故，則車輛發生碰撞，有致人受傷
      、車輛或物品損壞之可能，即應依同辦法第3條規定處置
      ，以釐清肇事責任，不得以一己主觀判斷認無肇事責任情
      形而離開現場。是本件原告駕駛系爭車輛既與訴外人車輛
      發生碰撞，並致雙方車輛受損，即屬前揭規定及說明所稱
      之道路交通事故，發生事故之雙方即應依道路交通事故處
      理辦法第3條規定處置，至於該事故之責任歸屬則屬是否
      涉及相關民、刑事責任之問題，而與本件原告應依道路交
      通管理處罰條例所課之罰責無涉。
　　⒉又按道路交通管理處罰條例第62條第1項課予駕駛人肇事後
      為適當處置義務之立法目的，在於保存肇事現場相關證據
      ，俾日後釐清肇事責任歸屬，是肇事駕駛人應視現場具體
      情形，依上開規定為必要處置。而於無人傷亡且車輛尚能
      行駛之情形，當事人未當場自行和解時，無論肇事責任誰
      屬，均有義務停留肇事現場，採取必要措施，並向警察機
      關報告，以維己身及對造權益，釐清肇事責任。另按道路
      交通事故處理辦法第3條係規定駕駛人或肇事人發生道路
      交通事故時之處置方式，原告既為本件道路交通事故之駕
      駛人，自應依前揭規定及說明進行處置。原告雖主張伊有
      與訴外人對話，已知會訴外人，而訴外人亦有回應云云，
      惟觀前揭勘驗結果，原告與訴外人對話之內容係：「訴外
      人：你怎麼從旁邊切過來（台語）。原告：走啦走啦走啦
      走啦。訴外人：什麼走。原告：我的受傷你沒有受傷啦，
      我前面受傷啦。訴外人：我沒有嗎。原告：你沒有啦，我
      前面受傷更多啦」，而原告與訴外人為上開對話後，並未
      待訴外人再行回覆隨即駕車離去，而訴外人於原告離去後
      亦發出「幹」之聲音，實難認訴外人於現場已與原告達成
      和解，且同意原告各自處理車輛損害等情。是本件事故發
      生後，原告於主觀上既已發現交通事故發生並與訴外人交
      談，即應依前揭規定，留待現場進行處置釐清肇事責任歸
      屬或與訴外人達成和解後再行離去，而非認定自身未有肇
      事責任且事故雙方可自行處理即得以逕自離去。是以，原
      告於發生事故後逕自駕車離去，客觀上已該當上開法規所
      稱之「逃逸」行為，且亦具有主觀歸責事由甚明。是原告
      此部分主張，尚難為其卸責之合理事由，其上開所辯，顯
      不足採。
　　⒊末查，被告雖認原告「汽車駕駛人駕駛汽車肇事，無人受
      傷或死亡而未依規定處置逃逸」之違規事實，惟並非即指
      原告為本次車禍事故之「肇事原因」，實際之事故肇事原
      因仍有待鑑定機關之鑑定釐清，是原告一再主張「我們只
      是雙方相碰，不能說我去撞他的車」等語，確屬對上開道
      路交通管理處罰條例之法規之誤解，併此敘明。
六、綜上所述，原告於前揭時、地，確有「汽車駕駛人駕駛汽車
    肇事，無人受傷或死亡而未依規定處置逃逸」之違規事實，
    被告以原處分裁罰，核無違誤，原告訴請撤銷原處分，為無
    理由，應予駁回。
七、本件第一審裁判費為300元，應由原告負擔，爰確定第一審
    訴訟費用額如主文第2項所示。
中　　華　　民　　國　　111 　年　　7 　　月　　 8　　日
　　　　　　　　　行政訴訟庭　法　官　徐文瑞
上為正本係照原本作成。
如不服本判決，應於判決送達後20日內，向本院提出上訴狀並表
明上訴理由（原判決所違背之法令及其具體內容或依訴訟資料可
認為原判決有違背法令之具體事實），其未載明上訴理由者，應
於提出上訴後 20 日內向本院補提理由書（上訴狀及上訴理由書
均須按他造人數附繕本，如未按期補提上訴理由書，則逕予駁回
上訴），並應繳納上訴裁判費新臺幣 750 元。
中　　華　　民　　國　　111 　年　　7 　　月　　 8　　日
　　　　　　　　　　　　　　　書記官　朱亮彰